臺灣士林地方法院刑事判決　　　　　　　　95年度訴字第16號
公　訴　人　臺灣士林地方法院檢察署檢察官
被　　　告　丙○○
上列被告因偽造文書案件，經檢察官提起公訴（93年度偵字第
8604 號） ，本院判決如下：
    主  文
丙○○連續行使偽造私文書，足以生損害於他人，處有期徒刑貳
年陸月。
    事  實
一、丙○○與甲○○、乙○○為姊弟關係，丙○○原任職臺北市
    北投區○○路○ 段11號1 樓宏福綜合證券股份有限公司（嗣
    更名為國票綜合證券股份有限公司，下稱國票證券公司）北
    投分公司；尹文村（丙○○大姊之子）、倪婉薰（丙○○三
    姊乙○○之女）因而於民國87年2 月9 日具名在國票證券公
    司及國泰世華商業銀行建成分行（下稱國泰世華銀行建成分
    行）開設證券帳戶及活期儲蓄存款帳戶，供丙○○及甲○○
    買賣股票及交割之用。另甲○○因海外友人戴敏煌欲買賣臺
    灣股票，亦商請乙○○於87年2 月9 日在國票證券公司北投
    分公司開設00000000號證券交易帳戶及國泰世華銀行建成分
    行000000000000號活期儲蓄存款帳戶專供戴敏煌買賣股票、
    交割使用，平日存摺及印章由甲○○保管，並由戴敏煌以電
    話直接與丙○○聯絡下單買賣股票事宜。嗣因甲○○需於92
    年5 月間赴美國工作，乃先於91年12月6 日、91年12月19日
    、91年12月24日以尹文村、倪婉薰、乙○○名義向國票證券
    公司申請變更通訊地址為台北縣淡水鎮○○路226 號4樓 之
    3 丙○○居所，以便掌握交易資訊；甲○○並於出國前將上
    揭乙○○及倪婉薰證券交易帳戶及活期儲蓄存款帳戶存摺均
    交付丙○○保管。詎丙○○因自己投資股票及丙種期貨，急
    需資金週轉，竟意圖為自己不法之所有，基於概括犯意，未
    經戴敏煌同意授權，於附表一所示時間在國票證券公司北投
    分公司，擅自下單在證券集中市場賣出持有之附表一所示戴
    敏煌所有股票；並於附表二所示時間盜用保管之乙○○印章
    蓋用印文，連續偽造附表二A 欄所示取款憑條，持以行使交
    付國泰世華銀行建成分行，先後領取前述出賣戴敏煌所有股
    票所得款項。再將得款分別轉入如附表二B 、C 欄所示尹文
    村國泰世華銀行建成分行000000000000號帳戶、倪婉薰之世
    華銀行建成分行000000000000號帳戶、國泰世華銀行復興分
    行之國票期貨經紀股份有限公司（下稱國票期貨公司）
    00000000000 號虛擬帳戶（為增加丙○○業績，由倪婉薰具
    名於國票期貨公司開戶供丙○○使用，甲○○未曾以該帳戶
    進行期貨交易）、丙○○之臺北銀行北投分行000000000000
    號帳戶中及提領現金，作為自己買賣股票、期貨交易所需資
    金，足以生損害於乙○○、戴敏煌。嗣於93年4 月間甲○○
    等人發現丙○○業自國票證券公司北投分公司離職，且乙○○上揭帳戶內之戴敏煌所有股票已遭變賣一空，始查悉上情
    。
二、案經被害人戴敏煌告訴及臺北縣政府警察局淡水分局報請台
    灣士林地方法院檢察署檢察官偵查起訴。
    理  由
一、訊據被告丙○○固坦承：出售附表一所示乙○○集保帳戶內
    股票，並填寫附表二A 欄所示取款憑條，再依附表二B 所示
    分別將款項存入倪婉薰、尹文村國泰世華銀行建成分行帳戶
    、被告台北銀行北投分行帳戶、倪婉薰國票期貨帳戶或提領
    現金，另為買賣股票、期貨交易等事實。惟矢口否認有侵占
    、行使偽造私文書之犯行，辯稱：其與四姐甲○○二人出資
    ，共用倪婉薰、尹文村、乙○○帳戶交易股票，甲○○在國
    內期間，均與甲○○討論後進行買賣，甲○○出國期間則委
    其全權處理交易事宜；其不認識甲○○之友人戴敏煌，亦從
    未與之聯絡股票交易事宜；其係受甲○○授權而全權代客操
    作，並出售附表一所示股票，所得如附表二所示款項則分別
    存入倪婉薰、尹文村、被告個人帳戶或提領現金，並依甲○○概括授權從事其他股票、期貨交易，相關交易均經甲○○
    出國前全權授權，甲○○返國後亦收受對帳單而未異議，其
    出售股票取款並非侵占、偽造文書云云。
二、惟查：
  (1)被告出售附表一所示股票後，以保管之「乙○○」印章蓋用
    印文，填寫附表二A 欄所示取款憑條提領款項，並分別如附
    表二B 欄所示匯入國泰世華銀行建成分行倪婉薰、尹文村帳
    戶、國泰世華銀行復興分行之國票期貨公司倪婉薰虛擬帳戶
    、台北銀行北投分行被告個人帳戶、或提領現金；再各如附
    表二C 欄所示提領現金、或以倪婉薰證券、期貨帳戶進行股
    票、期貨交易等情，業據被告供述明確，並有附表二所示各
    項書證附卷可稽，此部分事實，堪以認定。
  (2)甲○○受友人戴敏煌之託，商請姊姊乙○○具名於國票證券
    公司、國泰世華銀行建成分行開立證券、銀行帳戶後，由戴
    敏煌匯入存款，委請被告以乙○○帳戶買賣股票，被告與戴
    敏煌曾因而見面；嗣戴敏煌委託被告為之進行股票交易期間
    ，多由戴敏煌以電話指示被告欲交易之股票名稱、張數及金
    額，從未授權被告全權處分股票，僅授權被告依其指示內容
    交易；附表一所示遭出售之股票，均未經戴敏煌、甲○○指
    示授權交易等情，分別據證人甲○○（偵查卷第61、73、
    104 至106頁、本院審判筆錄第4頁以下）、戴敏煌（偵查卷
    第80、81頁）、乙○○（偵查卷第72頁）證述明確，互核相
    符。且戴敏煌未曾授權被告以倪婉薰帳戶買賣股票，亦未委
    託被告從事任何期貨交易，甲○○於92年5 月初赴美以後被
    告從未報告附表一所示出售股票事宜一節，亦據證人甲○○
    到院陳證屬實（本院96年1 月31日審判筆錄第4 、5 、7 、
    13）；被告並自承：曾與甲○○之友人戴敏煌見面等情甚詳
    （本院96年1 月31日審判筆錄第12頁參照）；足見證人甲○○、戴敏煌所言非虛。被告空言否認受戴敏煌指示以乙○○
    名義買賣股票，辯稱：不認識戴敏煌云云，顯與事實不符。
  (3)附表二編號1、6、7、8至13部分：
    被告雖辯稱：附表二B欄編號8至13提領之現金、匯至台北銀
    行北投分行個人帳戶之款項，及附表二C欄編號1、6、7提領
    或轉帳之款項，均用以支付地下期貨交易之保證金云云。然
    被告就此自承：無法提出任何憑據為證等語（本院卷第89頁
    95年11月30日準備程序筆錄），復未能說明其地下期貨交易
    之管道，所述付款情形又與常情有違（本院審判筆錄第17、
    18頁），已難認與事實相符；且被告如附表二編號4B欄第2
    項提領款項金額僅10000 元、附表二編號8B欄提領款項金額
    僅1500元，更無從認其提款與期貨交易有關。況被告供承：
    此部分提款、匯款均用以支付「其個人」之股票、期貨交易
    所需款項等語明確（本院卷第89至91頁）；則被告以出售他
    人股票所得款項用以支應個人相關股票、期貨交易，難認係
    為委託人之利益所為；其出售他人股票後將所得款項挪為私
    用，有侵占之不法所有意圖甚明。
  (4)附表二編號2 、5 部分：
    被告如附表二編號2、5所示於92年6月3日、92年6月10日自
    乙○○國泰世華銀行建成分行乙○○帳戶（帳號0000000000
    00號）轉出100 萬元及185544元至國泰世華銀行復興分行之
    國票期貨公司倪婉薰虛擬帳戶（帳號00000000000 號），由
    被告以倪婉薰名義進行期貨交易等情，為被告所不爭，並有
    附表二編號2 、5 所示文書可憑，業如前述。然倪婉薰於92
    年1 月14日具名在國票期貨公司開戶（通訊地址填載被告租
    屋處台北縣淡水鎮○○路226 號4 樓之3 ，偵查卷第198 頁
    ）後，甲○○並未自行以該戶進行期貨交易；迄甲○○於92
    年5 月3 日即將出國期間，被告方自92年5 月初起陸續以上
    述倪婉薰期貨帳戶進行期貨交易等情，業據證人甲○○證述
    明確（本院審判筆錄第12、13頁），並有甲○○入出境查詢
    資料（本院卷第17頁）、國票期貨公司以95年11月14日國期
    字第950000140 號函檢送本院之倪婉薰期貨交易明細表（本
    院卷第57頁）附卷可稽，堪信被告自92年5 月初起以倪婉薰
    名義進行之期貨交易係為自己利益所為。且被告以倪婉薰期
    貨帳戶進行期貨交易後，分別於92年6 月20日提款（磁片出
    金）130000元、於92年9 月17日提款（磁片出金）978000元
    、於92年10月2 日提款（磁片出金）16068 元一節，亦有附
    表二編號2 、5C欄所示國票期貨經紀公司函送之客戶提款明
    細表在卷可考（本院卷第64頁）。足見被告出售附表一編號
    2 所示股票、提領附表二編號2 、5 所示售股所得款項後，
    係供其個人以倪婉薰名義從事期貨交易，事後並逕自出金取
    款，並未匯交原寄託帳戶或告知戴敏煌、甲○○處理；客觀
    上顯非經概括授權為委託人利益所為之交易。被告挪用此部
    分款項為自己期貨交易使用，顯有為自己不法所有意圖。
  (5)附表二編號3、4部分：
    甲○○出國前即就倪婉薰國票證券公司帳戶申請變更對帳單
    寄送地址為台北縣淡水鎮○○路226號4樓之3被告住處，當
    時甲○○已未以倪婉薰國票證券帳戶買賣股票等情，業據證
    人甲○○到庭證述明確（本院96年1月31日審判筆錄第10、
    11 頁），並有倪婉薰91年12月9日證券公司客戶基本資料變
    更申請書在卷可憑（本院卷第75頁）。是被告於甲○○92年
    5 月3 日出國後，於92年6 月上旬以倪婉薰國票證券帳戶所
    為附表二編號3 、4C欄所示股票交易，顯係為自己個人利益
    計算所為。從而被告擅自出售他人股票後，挪用所得款項，
    支付其個人以倪婉薰帳戶進行如附表二編號3 、4C欄所示證
    券交易之融券保證金、手續費，其自始有為自己不法所有之
    意圖，甚為明確。
  (6)被告雖另辯以：附表一股票交易每月均寄發對帳單，甲○○
    返國收到對帳單後，均未反對各次交易云云。然乙○○於87
    年2 月9 日於國票證券公司開戶時，約定通訊地址為台北縣
    淡水鎮○○路42巷23號6 樓，嗣於91年12月24日申請變更通
    訊地址為台北縣淡水鎮○○路226 號4 樓之3 等情，有客戶
    基本資料、證券公司客戶基本資料變更申請書、國票證券公
    司95年10月12日國證風字第0950003631號函在卷可考（偵查
    卷第39、47頁、本院卷第42頁）；倪婉薰、尹文村具名於國
    票證券公司開設證券帳戶後，分別於91年12月9 日、91年12
    月6 日申請變更通訊地址為台北縣淡水鎮○○路226 號4 樓
    之3 ，亦有倪婉薰、尹文村之證券公司客戶基本資料變更申
    請書附卷可證（本院卷第75、82頁）；並據證人甲○○到庭
    證述：其出國前，業將上述帳戶之通訊地址變更為被告居所
    等情甚詳；核與被告於本院所承：台北縣淡水鎮○○路226
    號4 樓之3 是其承租房屋址，寄送至該址之文書其有收到等
    情相符（本院卷第50頁95年10月26日準備程序筆錄）。參以
    ：甲○○本人於88年6 月7 日與國票證券公司約定之送達地
    址為台北縣淡水鎮○○路120 巷19號，自92年起至95年3 月
    間址對帳單寄送地均為上址等情，亦有國票證券公司95年4
    月7 日國證風字第0950000834號函及證券公司客戶基本資料
    變更申請書在卷可按（本院卷第30、32頁），是甲○○個人
    通訊地址顯與附表一、二所示各交易帳戶之對帳單記送地址
    不同。被告空言辯稱：甲○○事後均收受附表一、二所示各
    項交易對帳單而未表異議云云，顯與事實不符，而屬事後卸
    責之詞，不足採信。
  (7)綜上所述，被告未經授權出售附表一所示他人股票後，擅自
    盜用印章蓋用印文填寫取款條，挪用款項進行其私人之期貨
    、證券交易，其有將款項挪為私用之不法所有意圖甚明；所
    辯：附表一、二所示各項交易、提款均經概括授權，無侵占
    犯意云云，均不足採。本件事證明確，被告犯行堪以認定。
三、查刑法於94年1 月7 日修正通過，於94年2 月2 日公布，並
    於95年7 月1 日施行。按行為後法律有變更者，適用行為時
    之法律，但行為後之法律有利於行為人者，適用最有利於行
    為人之法律，修正後之刑法第2 條第1 項定有明文。茲就本
    案適用法條相關部分比較新舊法如下：
    (1)刑法分則編各罪所定罰金之貨幣單位原為銀元，且依修正
      前刑法第33條第5 款規定，罰金刑為1 銀元以上，而有關
      罰金倍數之調整及銀元與新台幣之折算標準，則定有「罰
      金罰鍰提高標準條例」及「現行法規所定貨幣單位折算新
      台幣條例」，除罰金以1 銀元折算3 元新台幣外，並將72
      年6 月26日以前修正之刑法部分條文罰金數額提高10倍，
      其後修正者則不再提高倍數，修正後刑法第33 條 第5 款
      則將罰金刑提高為新台幣1 千元以上，並以百元計算之，
      且因刑法第33條第5 款所定罰金貨幣單位既已改為新台幣
      ，刑法分則編各罪所定罰金之貨幣單位亦應配合修正為新
      台幣，且考量刑法修正施行後，不再適用「現行法規所定
      貨幣單位折算新台幣條例」，為使刑法分則編各罪所定罰
      金之最高數額與刑法修正前趨於一致，爰增訂刑法施行法
      第1 條之1 規定，將刑法分則編各罪所定罰金之貨幣單位
      均改為新台幣，並將72年6 月26日以前修正之刑法部分條
      文罰金數額提高為30倍，其後修正者則提高為3 倍，是以
      刑法分則編各罪所定罰金刑之最高數額，於上開規定修正
      後仍屬一致，並無不同，但其罰金刑之最低數額，則比修
      正前提高，自以修正前之規定對被告較為有利。
    (2)修正前刑法第55條規定：「犯一罪而其方法或結果之行為
      犯他罪名者，從一重處斷」、第56條規定：「連續數行為
      而犯同一之罪名者，以一罪論，但得加重其刑至二分之一
      」；修正後刑法已刪除牽連犯、連續犯之規定。此刪除雖
      非犯罪構成要件之變更，但顯已影響行為人刑罰之法律效
      果，自屬法律有變更。本案如適用修正後之刑法，將以數
      罪論處併罰；是比較新、舊法結果，適用修正前刑法有關
      牽連犯、連續犯之規定，較有利於行為人。
四、核被告所為，係犯刑法第335 條第1 項侵占罪、同法第216
    條、第210 條行使偽造私文書罪。被告盜用乙○○印章之行
    為，為偽造附表二A 欄所示各取款憑條之部分行為；偽造之
    低度行為復為行使之高度行為所吸收，均不另論罪。又被告
    係透過甲○○受戴敏煌之託，為之保管私人財物，並非基於
    業務關係，僅成立普通侵佔罪，附此說明。被告多次侵占、
    行使偽造私文書犯行，分別均時間緊接、所犯構成要件相同
    ，顯係分別基於概括犯意所為，均為連續犯，各以一連續侵
    占罪、連續行使偽造私文書罪論處，並均依法加重其刑。又
    所犯二罪有方法目的之牽連關係，依修正前刑法第55條規定
    ，從一重之連續行使偽造私文書罪處斷。爰審酌被告為一己
    從事證券、期貨交易，急需資金，即未經授權而處分他人股
    票，得款後私自挪用支付私人交易所需款項，侵害他人財產
    法益甚鉅，且犯後未思賠償被害人損害，猶執稱：各該款項
    已於各項交易中虧損殆盡，並非侵占云云；顯未見反省悔悟
    之意，及其行為手段、侵占金額、所生損害等一切情狀，量
    處如主文所示之刑。至附表二A 欄所示取款憑條之印文，均
    係被告盜用保管之乙○○印鑑所蓋用之印文，並非偽造印文
    ，不予宣告沒收，附此說明。
據上論斷，應依刑事訴訟法第299 條第1 項前段，刑法第2 條1
項前段、第216 條、第210 條、修正前刑法第56條、第335 條第
1 項、第55條，罰金罰鍰提高標準條例第1 條前段，判決如主文
。
本案經檢察官世和到庭執行職務
中　　華　　民　　國　　96　　年　　2 　　月　　15　　日
                  刑事第四庭審判長法  官  杜惠錦
                                  法  官  梁哲瑋
                                  法  官  朱瑞娟
以上正本證明與原本無異。
如不服本判決，應於判決送達後10日內，向本院提出上訴狀。
                                  書記官  賴麗容
中　　華　　民　　國　　96　　年　　2 　　月　　15　　日
附錄本案論罪科刑所犯法條全文
中華民國刑法第216條（行使偽造變造或登載不實之文書罪）
行使第 210 條至第 215 條之文書者，依偽造、變造文書或登載
不實事項或使登載不實事項之規定處斷。
中華民國刑法第210條（偽造變造私文書罪）
偽造、變造私文書，足以生損害於公眾或他人者，處 5 年以下有
期徒刑。
中華民國刑法第335條（普通侵占罪）
意圖為自己或第三人不法之所有，而侵占自己持有他人之物者，
處 5 年以下有期徒刑、拘役或科或併科 1 千元以下罰金。
前項之未遂犯罰之。
